臺灣桃園地方法院刑事判決
111年度易字第174號
公  訴  人  臺灣桃園地方檢察署檢察官 
被      告  莊舜翔



上列被告因詐欺案件，經檢察官聲請以簡易判決處刑（108 年度
偵字第29679號），因本件不得行簡易程序，經改用通常程序審
理，本院判決如下：
    主  文
莊舜翔無罪。
    理  由
一、聲請意旨以：被告莊舜翔明知其無支付加油款項之真意，竟
    意圖為自己不法之所有，基於詐欺之犯意，於民國108年9月
    2日下午4時42分許，駕駛名下車牌號碼00-0000號自用小客
    車，至桃園市○○區○○路0段000號之尚美加油站，向告訴人即
    加油站員工梁家華稱：「95加滿」，致梁家華因此陷於錯誤
    ，而將價值新臺幣1,213元之汽油注入上開車輛油箱，待加
    油完畢，梁家華請求莊舜翔給付上開款項時，莊舜翔先假意
    稱要刷卡支付，惟未交付信用卡亦未支付現金，隨即倒車離
    去，梁家華始知受騙而報警，嗣經警方調閱監視器畫面循線
    查悉上情，因認被告莊舜翔涉犯刑法第339條第1 項之詐欺
    取財罪嫌云云。
二、按犯罪事實應依證據認定之，無證據不得認定犯罪事實；不
    能證明被告犯罪者，應諭知無罪之判決，刑事訴訟法第154
    條第2項、第301條第1項定有明文。復按刑事訴訟上證明之
    資料，無論其為直接證據或間接證據，均須達於通常一般之
    人均不致有所懷疑，而得確信其為真實之程度，始得據為有
    罪之認定，若其關於被告是否犯罪之證明未能達此程度，而
    有合理之懷疑存在時，致使無從形成有罪之確信，在刑事訴
    訟「罪疑唯輕」、「無罪推定」原則下，依據「罪證有疑，
    利於被告」之證據法則，即不得遽為不利被告之認定，最高
    法院76年台上字第4986號判例意旨曾強調此一原則，足資參
    照。次按刑事訴訟新制採改良式當事人進行主義，檢察官應
    負實質舉證責任，若其所舉證據不足以說服法院形成被告有
    罪之確信心證，當受類似民事訴訟之敗訴判決，逕為被告無
    罪之諭知，以落實無罪推定原則與證據裁判主義。再被告享
    有不自證己罪、保持緘默等特權，是被告所為辯解，縱然不
    足採信，仍須有積極、確切之證據，始足以認定其犯罪，斯
    為前揭證據裁判主義之意旨，自不能逕採檢察官之言，遽為
    不利於被告之認定，否則將致罪證有疑、利歸被告、罪疑唯
    輕等基本原則，淪為空談。申言之，祇有一項供述證據，無
    論其為被告之自白或證人（含共同被告、共同正犯、教唆犯
    、幫助犯、被害人及一般第三人）之陳述，均難因此遽認被
    告犯罪，必賴其他供述或非供述證據互相印證、補強，至少
    須就符合於法定犯罪構成要件之關鍵、重要部分事實存在，
    客觀上不致令人懷疑，始可謂為充足，倘若不然，應認控方
    所舉證據，證明力猶嫌欠備（最高法院102年度台上字第148
    2號判決意旨參照）。而被告方面，其為主張犯罪構成要件
    事實不存在而提出某項有利於己之事實時，始需就其主張提
    出或聲請法院調查證據（刑事訴訟法第161條之1參照），然
    僅以證明該有利事實可能存在，而動搖法院因檢察官之舉證
    對被告所形成之不利心證為已足，並無說服使法院確信該有
    利事實存在之必要。一旦被告之主張、提證已證明該有利事
    實可能存在，而動搖法院因檢察官之舉證對被告所形成之不
    利心證，此時檢察官若不能進一步舉證以推翻被告之主張、
    提證，則應由檢察官承擔不利之訴訟結果責任，此為檢察官
    於刑事訴訟個案中所負之危險負擔，即實質舉證責任。再行
    為人若未到案，則警方令目擊者指認照片據以特定行為人時
    ，應由警方製作複式照片指認表，排列複數照片令其指認，
    且亦須受指認對象外型與指認照片無重大差異並告知指認人
    犯罪嫌疑人不一定存在於被指認對象中等要件，始具證據能
    力，此為警方偵查實務及司法偵審實務所共認，且行之有年
    。
三、本件檢察官認被告莊舜翔涉犯詐欺罪嫌，無非係以證人即告
    訴人梁家華於警詢時所為之證述、車輛詳細資料報表、加油
    發票、明細、現場監視器翻拍照片，為其全部論據。訊據被
    告莊舜翔固自承其為DL-9387號自用小客車所有人，然堅決
    否認犯行，辯稱：那輛車不是我開的，那輛車是一個修車廠
    老闆叫做李明旭(被告提出名片) ，他借給一個叫做劉學義(
     我不太確定名字) ，然後劉學義借了很久都沒有還，後來
    劉學義還推說借給朋友，最後車子就搞丟了等語。經查：
  ㈠證人即告訴人梁家華於警詢固證述其被害情節，然依警詢筆
    錄，警方僅調取國民影像檔之被告莊舜翔照片供證人即告訴
    人梁家華指認，然被告莊舜翔到案後，其現已淪為遊民，容
    貌與國民影像檔差距甚遠，而單張照片指認更與警方偵查實
    務及司法偵審實務所共認之上開複式照片指認方式完全不符
    ，是證人即告訴人梁家華之指認核無證據能力。
　㈡經本院命警方製作複數指認照片，警方除依命製作外，並先
    於109年6月24日詢問證人即告訴人梁家華，其陳稱時間太久
    了，無法指認，當時伊僅看到行為人一兩眼，警方第一次筆
    錄提供給伊看的照片，伊認為有50%相似度云云。本院於109
    年8月5日訊問時，其又證稱伊已經不清楚加霸王油的人的面
    目等語。
  ㈢證人李明旭於本院111年2月23日訊問時證稱「(法官問：你是
    否認得被告莊舜翔？）認得。」、「（法官問：大約於何時
    因為什麼原因而認得被告？）他之前是計程車司機，我是開
    汽車保養廠，他是來維修的客戶。」、「（法官問：〈提示
    車籍資料、加油站監視器畫面〉有一輛DL-9387 號裕隆的160
    0CCNEWSENTRA 的車，你是否知道這部車？）我知道這部車
    ，而且我手邊有這部車的行車執照及107 年至108 年的強制
    汽車險保險證〈庭呈法官閱覽後，影印附卷，正本當庭歸還
    證人李明旭〉。」、「（法官問：這部車的行車執照和保險
    證為何會在你這邊？）這台車是借用被告的名字買的，實際
    車主是我，也是我在使用。」、「（法官問：這部車下落何
    在？）下落不明，我是開汽車保養廠的，突然間有一個姓高
    的先生，他聽說我這邊有車子可以借人使用，是算租金的，
    我沒有要求拿租金，是借用人支付給我們的，他說因為不算
    錢不好意思，他自己拿給我們的，是意思付意思收下的，後
    來姓高的又把車子拿給別人用，他有把對方的身分證傳到我
    的手機裡面，我可以把手機拿給庭上看（經當庭提示手機Li
    ne畫面，是吳宗民的本國身分證，其出生年月日為62年12月
    12日，身分證字號為Z000000000，此為105 年11月11日換發
    之身分證，戶籍住○○○○區○○路000 巷0 弄0 號），我們把車
    子借給高先生，問他怎麼再把車子借給別人，結果他說他也
    找不到那個人，他就把那個人的電話給我，叫我自己去找，
    可是電話都打不通，這是108 年6 月份時的事情，我才買這
    輛車沒多久就發生此事，因為是我借給他人，不是遺失，所
    以也不能去報案，因為算是謊報。我上開所謂高先生的姓名
    是高義宏，我手機內有他身分證照片，庭呈給法官看（經當
    庭勘驗為高義宏101 年10月30日補發之本國身分證，出生日
    期為64年7 月2 日，身分證字號Z000000000，戶籍住○○○○區
    ○○路00巷00號4樓）。」、「（法官問：你有沒有到吳宗民
    新店區的戶籍住址查訪過？）沒有。」、「（法官問：你現
    在還有和高義宏聯絡嗎？）沒有，去年年底有跟高義宏聯絡
    ，我問高義宏有沒有吳宗民的身分證，然後高義宏就傳身分
    證照片給我，在此之前很久沒有聯繫了，應該108、109年之
    後就沒有聯絡了。」、「（法官問：你從來沒有將上開車輛
    交付給被告使用嗎？）這部車子都是我在開，從來沒有借用
    給被告。 」等語，其當庭提供高義宏、吳宗民之資料，並
    提示本件車輛行車執照及107 年至108 年的強制汽車險保險
    證，其證詞可信性甚高。
　㈣綜上，檢察官所舉之重要證據即證人即告訴人梁家華之指認
    ，存有上開重大瑕疵而無證據能力，非惟如此，證人李明旭
    之證詞亦屬對被告莊舜翔有利，檢察官之舉證不足使本院對
    被告形成不利之心證，既不能證明被告犯罪，核諸前揭說明
    ，自應為其無罪之諭知。末以，本院已依職權命警製作複數
    指認照片，復依職權傳喚證人李明旭，公訴人猶聲請傳喚證
    人高義宏、吳宗民，本院認已無此必要，且此為偵查階段所
    應調查之證據，無反由本院負舉證責任之理，併此指明。
據上論斷，應依刑事訴訟法第452 條、第301 條第1 項，判決如
主文。
本案經檢察官王珽顥、賴瀅羽到庭執行職務
中　　華　　民　　國　　111 　年　　8 　　月　　29　　日
                  刑事第一庭審判長法　官　鄭吉雄
　　　　　　　　　　　　　　　　　法　官　潘曉萱
　　　　　　　　　　　　　　　　　法  官  曾雨明
以上正本證明與原本無異。
如不服本判決應於收受判決後20日內向本院提出上訴書狀，並應
敘述具體理由。其未敘述上訴理由者，應於上訴期間屆滿後20日
內向本院補提理由書( 均須按他造當事人之人數附繕本) 「切勿
逕送上級法院」。
            　                    書記官  余安潔
中　　華　　民　　國　　111 　年　　8 　　月　　29　　日